【裁判字號】    99,抗,278
【裁判日期】    991228
【裁判案由】    本票裁定
【裁判全文】
臺灣高雄地方法院民事裁定               99年度抗字第278號
抗  告  人  光慶營造工程股份有限公司
兼法定代理  陳文信
人
相  對  人  合迪股份有限公司
法定代理人  陳鳳龍
上列抗告人因與相對人間本票裁定強制執行事件，對於中華民國
99年11月12日本院99年度司票字第5730號第一審裁定提起抗告，
本院管轄之第二審合議庭裁定如下：
    主  文
抗告駁回。
抗告程式費用新臺幣壹仟元由抗告人負擔。
    理  由
一、抗告意旨略以：抗告人確實於民國99年9 月向相對人申請動
    產抵押方式貸款，並經經濟部發給經授（中）動字第101326
    號動產擔保交易登記證明書（下稱系爭動產擔保交易登記證
    明書）。惟相對人於獲悉抗告人流通在外之支票退票時，拖
    走供擔保之機器設備（下稱系爭機器設備）。然當時第二期
    分期償還日尚未到期，相對人顯有構成違約之情事，且相對
    人拖走之系爭機器設備與系爭動產擔保交易登記證明書所載
    內容亦有不符。又系爭機器設備擔保債權金額顯有對價，故
    實情與99年度司票字第5730號裁定內容不符。為此爰提起本
    件抗告，請求廢棄原裁定。
二、按執票人向本票發票人行使追索權時，得聲請法院裁定後強
    制執行，票據法第123 條定有明文。又本票執票人依上開規
    定聲請法院裁定許可對發票人強制執行，係屬非訟事件，此
    項聲請之裁定，僅依非訟事件程序，就本票形式上之要件是
    否具備，以審查強制執行許可與否，並無確定實體上法律關
    係存否之效力，如發票人就票據債務之存否有爭執時，應由
    發票人提起確認之訴，以資解決，亦有最高法院56年台抗字
    第714 號及57年台抗字第76號判例意旨可資參照。
三、經查：
  （一）相對人主張其執有抗告人簽發如原裁定所示發票日期為
        99年9 月3 日，票面金額新臺幣（下同）11,320,000元
        之本票1 紙（下稱系爭本票），並免除作成拒絕證書，
        經屆期向抗告人提示而未獲兌現，遂依票據法第123 條
        聲請裁定許可強制執行等情，業據相對人提出與其所述
        相符之系爭本票為證，經本院依形式上審核系爭本票應
        記載事項均記載齊備，並無票據無效情形存在，且抗告
        人亦未否認系爭本票為其簽發，抗告人既為發票人，自
        應負發票人責任，原裁定依據相對人所提出本票為形式
        上判斷，據以准許強制執行，並無違誤。
  （二）抗告意旨雖辯稱相對人有構成違約之情事，且相對人於
        原裁定提出之主張與事實不符云云而為爭執。惟查，抗
        告人上述情節縱使屬實，乃係實體上之爭執，然依首開
        說明，非訟程序法院僅得就本票裁定聲請強制執行是否
        符合形式上要件為審酌，並於符合法定形式要件下為許
        可強制執行之裁定，並無確認實體上權利義務爭執之效
        力，相對人如認有其他實體上權利義務爭執之抗辯，應
        另提起訴訟以資救濟。是抗告人抗告各節，本件非訟程
        序尚不得加以審究，仍應為許可強制執行之裁定。從而
        ，原審裁定准予強制執行，核無不合，抗告人猶執前詞
        ，指摘原裁定不當，為無理由，應予駁回。
四、又按非訟事件，依法應由關係人負擔費用者，法院裁定命關
    係人負擔時，應一併確定其數額；非訟事件程序費用之負擔
    ，有相對人者，準用民事訴訟法有關訴訟費用之規定，非訟
    事件法第24條第1 項及第21條第2 項定有明文。本件抗告業
    經駁回在案，依上開法條規定，本院應予確定訴訟費用額。
    茲因抗告人提起本件抗告，除繳納抗告費1,000 元外，未有
    其餘訴訟費用之支出。是以，本件應由抗告人負擔之訴訟費
    用額確定為1,000元。
五、據上論結，本件抗告為無理由，依非訟事件法第46條、第21
    條第2 項、第24條第1 項，民事訴訟法第495 條之1 第1項
    、第449 條第1 項、第78條，裁定如主文。
中    華    民    國    99    年    12    月    28    日
              民事鳳山分庭審判長法  官  楊富強
                                法  官  張琬如
                                法  官  何悅芳
正本係照原本作成。
如不服本裁定應於送達後10日內向本院提出再抗告狀（並按他造
當事人之人數附繕本），並繳納再抗告費新臺幣壹仟元。
再為抗告僅得以適用法規顯有錯誤為理由，並應委任律師為代理
人。
中    華    民    國    99    年    12    月    28    日
                                書記官  陳俐嫺

司法院資訊處製作；財團法人民間司法改革基金會備份。
